【裁判字號】    98,訴,567
【裁判日期】    980522
【裁判案由】    毒品危害防制條例
【裁判全文】
臺灣基隆地方法院刑事判決               98年度訴字第567號
公  訴  人  臺灣基隆地方法院檢察署檢察官
被      告  乙○○
                    （另案於臺灣基隆看守所羈押中）
上列被告因違反毒品危害防制條例案件，經檢察官提起公訴（98
年度毒偵字第693、694、757 號），被告並為有罪陳述，本院合
議庭乃裁定由受命法官獨任以簡式審判程序進行審理，並判決如
下：
    主  文
乙○○施用第一級毒品，處有期徒刑陸月；又施用第二級毒品，
處有期徒刑貳月；又施用第一級毒品，處有期徒刑陸月；又施用
第二級毒品，處有期徒刑貳月；又施用第一級毒品，處有期徒刑
陸月；又施用第二級毒品，處有期徒刑貳月。應執行有期徒刑壹
年肆月。
    事  實
一、前案紀錄：
  (一)乙○○前因初犯施用毒品案件，經觀察、勒戒後，認無繼續
    施用毒品之傾向，於民國97年9 月8 日經釋放出所，並由臺
    灣基隆地方法院檢察署檢察官於97年9 月4 日，以97年度毒
    偵字第1572、1796號為不起訴處分確定。
  (二)其後，又於前揭(一)所述觀察、勒戒執行完畢經釋放出所以後
    之五年以內，再犯施用毒品案件（二犯施用毒品案件；施用
    毒品時間：97年10月14、15日間之某時、98年1 月7 日），
    由臺灣基隆地方法院檢察署檢察官提起公訴，經本院於98年
    4 月14日，以98年度訴字第323 號判決有期徒刑三月、六月
    ，應執行有期徒刑九月在案而未確定（此部分則不構成累犯
    ）。
二、本案事實：
    乙○○猶不思戒除毒癮，復基於施用第一級毒品海洛因、第
    二級毒品安非他命類（安非他命暨甲基安非他命）之個別犯
    意，分別於下列時、地，藉由下述方式，先、後施用第一級
    毒品海洛因、第二級毒品安非他命類，乃為警依法查獲各如
    下述：
  (一)於98年2 月22日下午4 時，在基隆市○○路119 巷44號2 樓
    租屋處，將海洛因捲置香煙內點火燒烤使生霧化白煙再以口
    鼻吸食，藉以施用第一級毒品海洛因1 次。其後，復萌生施
    用第二級毒品安非他命類（安非他命暨甲基安非他命）之犯
    意，於98年2 月22日下午6 時，在上址，將安非他命類置入
    玻璃球吸食器內燒烤使生霧化白煙再以口鼻吸食，藉以施用
    第二級毒品安非他命類1 次。乃為警於98年2 月23日凌晨1
    時30分，在基隆市○○路盤檢查獲，經採其尿液送驗，結果
    呈嗎啡（海洛因代謝後尿液檢出成份）、安非他命暨甲基安
    非他命陽性反應。
  (二)於98年3 月10日晚間7 時，在基隆市○○路119 巷44號2 樓
    租屋處，將海洛因捲置香煙內點火燒烤使生霧化白煙再以口
    鼻吸食，藉以施用第一級毒品海洛因1 次。其後，復萌生施
    用第二級毒品安非他命類（安非他命暨甲基安非他命）之犯
    意，於98年3 月10日晚間8 時，在上址，將安非他命類置入
    玻璃球吸食器內燒烤使生霧化白煙再以口鼻吸食，藉以施用
    第二級毒品安非他命類1 次。乃為警於98年3 月11日凌晨1
    時25分，在基隆市○○路、仁四路之交會路口盤檢查獲，經
    採其尿液送驗，結果仍呈嗎啡、安非他命暨甲基安非他命陽
    性反應。
  (三)於98年3 月29日下午4 時，在基隆市○○路119 巷44號2 樓
    租屋處，將海洛因捲置香煙內點火燒烤使生霧化白煙再以口
    鼻吸食，藉以施用第一級毒品海洛因1 次。其後，復萌生施
    用第二級毒品安非他命類（安非他命暨甲基安非他命）之犯
    意，於98年3 月30日凌晨2 時，在上址，將安非他命類置入
    玻璃球吸食器內燒烤使生霧化白煙再以口鼻吸食，藉以施用
    第二級毒品安非他命類1 次。乃為警於98年3 月30日晚間8
    時，在基隆市○○路119 巷44號附近搜索查獲，經採其尿液
    送驗，結果猶呈嗎啡、安非他命暨甲基安非他命陽性反應。
三、案經基隆市警察局、基隆市警察局第一分局移送臺灣基隆地
    方法院檢察署檢察官偵查起訴。
    理  由
壹、程序事項
    本案被告乙○○所犯者非為死刑、無期徒刑、最輕本刑為三
    年以上有期徒刑之罪或高等法院管轄之第一審案件，其於準
    備程序進行中，先就被訴事實為有罪之陳述，經告知其簡式
    審判程序之旨，並聽取公訴人、被告之意見後，本院業已依
    刑事訴訟法第二百七十三條之一第一項規定，裁定由受命法
    官獨任以簡式審判程序進行本案之審理。
貳、實體事項
一、前揭事實業據被告乙○○於本院審理時坦承在卷；且被告前
    、後3 次為警查獲而採集之尿液檢體，經送請臺灣檢驗科技
    股份有限公司以氣相層析質譜儀法為確認檢驗之結果，均呈
    嗎啡（海洛因代謝後尿液檢出成份）、安非他命暨甲基安非
    他命陽性反應，此亦有臺灣檢驗科技股份有限公司98年3 月
    16日UL/2009/30049 號、98年3 月27日UL/2009/30421 號、
    98年4 月10日UL/2009/30769 號濫用藥物檢驗報告各1 份，
    暨足與上開檢驗報告相對應之尿液檢體對照表各1 件在卷可
    憑。參之以酵素免疫分析或薄層定性分析等方式為初步篩檢
    者，檢驗結果雖有相當程度偽陽性之可能，然以氣（液）相
    層析、質譜分析之儀器為交叉確認者，檢驗結果出現偽陽性
    之機率則極低，因而具有公信力，核足為對涉嫌人不利之認
    定；尤以「毒品施用後於尿液、血液中可檢出之最大時限，
    與施用劑量、施用頻率、施用方式、施用者飲水量之多寡、
    個人體質、代謝情況、檢體收集時間點及所用檢測方法之靈
    敏度等因素有關，因個案而異。依據Clarke's Isolation I
    dentification of Drugs第二版記載，血液中藥物之半衰期
    （濃度減半所需時間）分別為古柯鹼0.7-1.5 小時、海洛因
    3 分鐘（其代謝物為嗎啡2-3 小時）、嗎啡2-3 小時、大麻
    20-36 小時、安非他命12小時（當尿液偏酸性時，為4-8 小
    時）、甲基安非他命9 小時、Ketamine 2-4小時，而MDMA約
    8.49小時。一般於尿液中可檢出之最大時限，古柯鹼為施用
    後1-4 天、海洛因2-4 天、嗎啡2-4 天、大麻1-10天、安非
    他命1-4 天、甲基安非他命1-5 天、MDMA1-4 天、MDA 1-4
    天、Ketamine2-4 天。」此復曾經行政院衛生署藥物食品檢
    驗局以92年7 月23日管檢字第0920005609號函釋在案。勾稽
    以觀，足見被告於本院審理時之任意性自白，與事實相符，
    堪可採信。再者，被告查有如本判決事實欄一所載施用毒品
    之前案紀錄。觀諸卷附臺灣高等法院被告前案紀錄表、不起
    訴處分書、刑事判決內容即明。從而，本案事證明確，參照
    最高法院97年9 月9 日97年度第5 次刑事庭會議二決議意旨
    ，被告於初犯施用毒品案件之五年以內，再犯施用毒品之犯
    行，堪可認定，應依法論科。
二、論罪科刑：
  (一)查海洛因、安非他命類分別係毒品危害防制條例所列管之第
    一級、第二級毒品，此為該條例第二條第二項第一款、第二
    款所明定。按犯毒品危害防制條例第十條之罪（施用毒品罪
    ）者，檢察官應聲請法院裁定，令被告入勒戒處所觀察、勒
    戒，經勒戒處所陳報，認受觀察、勒戒人無繼續施用毒品傾
    向者，應即釋放，並為不起訴之處分；認有繼續施用毒品傾
    向者，即應聲請法院裁定令入戒治處所強制戒治，俟強制戒
    治期滿釋放，再為不起訴之處分。惟依上揭規定觀察勒戒或
    強制戒治執行完畢釋放後，五年內再犯毒品危害防制條例第
    十條之罪（施用毒品罪）者，檢察官即應依法追訴，毒品危
    害防制條例第二十條第一項、第二項、第二十三條第二項分
    別定有明文。
  (二)核被告於初犯施用毒品案件以後之五年以內，再犯施用第一
    級毒品海洛因、第二級毒品安非他命類（安非他命、甲基安
    非他命）之行為如本判決事實欄二之所載，各係犯毒品危害
    防制條例第十條第一項之施用第一級毒品罪及同條第二項之
    施用第二級毒品罪。被告施用毒品先、後持有第一級毒品海
    洛因、第二級毒品安非他命類（安非他命、甲基安非他命）
    之低度行為，各應分別為施用第一級、第二級毒品之高度行
    為所吸收，均不另論罪。
  (三)被告所犯上開六罪，犯意各別，行為互殊，應予分論併罰。
  (四)本院審酌被告犯罪之動機、吸食頻率、曾有施用毒品之前科
    仍不知戒除，兼以被告犯後坦承犯行而表悛悔之犯後態度，
    及其本案所為雖對己身健康戕害甚鉅，然其究非可與侵害他
    人法益之犯罪行為等量齊觀，尤以之於此類「施用毒品」之
    行為人而言，毒品危害防制條例之立法目的亦非重在嚴懲，
    而係重在彼等「病患性」行為之矯治等一切情狀，分別量處
    如主文所示之刑，併定其應執行之刑。
  (五)至員警於98年3 月30日晚間8 時，在基隆市○○路119 巷44
    號附近搜索而併予查扣之相關證物，尚非被告供本案犯罪之
    所用，此悉經被告當庭確認無誤（本院審判筆錄第2-3 頁）
    ，核與被告本案之所犯渺無相關，從而，本院尚無隨案併就
    關此扣案物品宣告沒收之法律依據。為免疑異，爰併此指明
    。
據上論斷，應依刑事訴訟法第二百七十三條之一第一項、第二百
九十九條第一項前段，毒品危害防制條例第二十三條第二項、第
十條第一項、第二項，刑法第十一條前段、第五十一條第五款，
判決如主文。
本案經檢察官甲○○到庭執行職務。
中    華    民    國    98    年    5     月    22    日
                  刑事第四庭法  官  王慧惠
以上正本證明與原本無異。
如不服本判決應於收受送達後10日內向本院提出上訴書狀，並應
敘述具體理由；其未敘述上訴理由者，應於上訴期間屆滿後20日
內向本院補提理由書 (均須按他造當事人之人數附繕本)「切勿
逕送上級法院」。
中    華    民    國    98    年    5     月    22    日
                            書記官  王一芳
附錄論罪法條：
毒品危害防制條例第10條第1 項、第2 項
施用第一級毒品者，處6 月以上5 年以下有期徒刑。
施用第二級毒品者，處3 年以下有期徒刑。


司法院資訊處製作；財團法人民間司法改革基金會備份。
